

---
title: "sttystystyka raport lista 1"
output:
  pdf_document: default
  html_document: default
date: '2024-03-26'
---

```{r setup, include=FALSE}
knitr::opts_chunk$set(echo = TRUE)
```

## rozkład zawodów
Wykres kołowy przedstawiający rozkład . Najmniej liczną grupą są sprzedawcy. Żadna grupa zawodów nie wyróżnia sie pod względem liczebności.


```{r, echo=FALSE}


df <- read.table(file='E:\\studia\\programowanie\\lab1_dane(2).txt ', dec=',', header=TRUE, )
x=table(df$typ)

pie_colors<- rainbow(length(x))
percent<- paste(round(prop.table(x)*100),"%",sep="")
pie(table(df$typ),table(df$typ),col=pie_colors,labels=percent)
#legend("topleft", legend = names(category_counts),tittle="Categories",fill=pie_colors)

legend("topleft",c("kierownik", 'sprzedawca/marketing',  'urzędnik', "obsługa",  "wolny zawód",  "inne"),fill= pie_colors,title="categories",border="white",bty="n")
```


## Wpływ wykształcenia na zarobki

Średnio wyższe przekształcenie przekłada się na wyższe zarobki. Maksymalne zarobki bardzo różnią się w zależności od wykształcenie.
Można zauwazyć większą różnice w zarobkack pomiedzy wykształceniem wyzszym i średnim , niż pomiedzy wykształceniem minimalnym i średnim.
Co ciekawe Wykształcenie minimalne ma wyższą minimalną wartość niż pozostałe grupy. W próbie z wykształceniem wyższym są wyniki odstające ale nie ma wpływu to na ogólne wyniki.

```{r, echo=FALSE}

#zad 2

f_wykszt<-function(x){
  wykszt<-c()
  
  for(i in 1:length(x)){
    if(x[i]<=8){
      wykszt<-c(wykszt,1)
    } else{
      if(x[i]<=12){
        wykszt<-c(wykszt,2)
      } else{
        wykszt<-c(wykszt,3)
      }
    }
  }
  
  return(wykszt[])
}

df$wykszt <-f_wykszt(df$edu)
#df$wykszt 


dolar_zl <- 3.98

df$pensja <- df$zarobki * 8 * 22 *dolar_zl / 1000

#hist(df$pensja)


#zad 3
pensja <- df$pensja


#funkcja summary wylicza kwantyle, minimum, maks,

summary_pensja <- summary(pensja)
rozstep_miedzykwartylowy <- diff(quantile(pensja, c(0.25, 0.75)))
wariancja <- var(pensja)
odchylenie_standardowe <- sd(pensja)




#zad 4

minimalne <- summary(df$pensja[df$wykszt==1])
srednie <- summary(df$pensja[df$wykszt==2])
wyzsze <- summary(df$pensja[df$wykszt==3])

#summary3

pensja_a_wykszt <- rbind(minimalne,srednie,wyzsze)
pensja_a_wykszt_df <- as.data.frame(pensja_a_wykszt)
pensja_a_wykszt_df$var <- c(var(pensja[df$wykszt==1]), var(pensja[df$wykszt==2]),var(pensja[df$wykszt==3]))
pensja_a_wykszt_df$sd <- c(sd(pensja[df$wykszt==1]), sd(pensja[df$wykszt==2]),sd(pensja[df$wykszt==3]))

pensja_a_wykszt_df

boxplot(t(pensja_a_wykszt_df[,1:6]), col=c('red','green','blue'),  names = c("minimalne", "srednie", "wyzsze"))
```


##zad 5 rozkład zmiennejk pensja

Liczba klas dla poniższedo histogramu została dobrana na oko.


```{r , echo=FALSE}

# Liczba klas na oko

liczba_klas_exp <- 15
# Liczba klas za pomocą reguły Freedmana-Diaconisa

IQR_value <- IQR(df$pensja)
n <- length(df$pensja)
h <- 2 * IQR_value * n^(-1/3)
liczba_klas_FD <- ceiling((max(df$pensja) - min(df$pensja)) / h)


hist(df$pensja, breaks = liczba_klas_exp, freq = FALSE)
```


Liczba klas dla poniższego histogramu została dobrana za pomocą reguły Freedmana-Diaconisa.


```{r, echo=FALSE}
hist(df$pensja, breaks = liczba_klas_FD, freq = FALSE)
```





```{r , echo=FALSE}
#przykładowe gęstosci
#curve(dnorm(x, mean = 4.1, sd = 2.42), col = "blue", add = TRUE)
hist(df$pensja, breaks = liczba_klas_FD, freq = FALSE)
curve(dgamma(x, shape = 4.1, scale = 1.3), col = "red", add = TRUE)

```


Ten rozkład jest prawo stronnie skośny i można go dobrze przybliżyć za pomocą rozkładu beta o parametrach shape = 4.1, scale = 1.3. Rozkład 
nagle urywa się z lewej strony wynika to z tego , pensja musi przyjąć wartość conajmniej minimalną.

## Rasa i wykształcenie

Tablica dwudzielna tylko z liczebnościami
```{r , echo=FALSE}

# Tablica dwudzielna tylko z liczebnościami
cross_table_counts <- table(df$rasa, df$wykszt)
rownames(cross_table_counts) <- c("biała", "ameryka centralna/południowa","inna")
colnames(cross_table_counts) <- c("podstawowe","srednie","wyższe")
print("Tablica dwudzielna z liczebnościami:")
print(cross_table_counts)
```


Tablica dwudzielna z  udziałami procentowymi
```{r , echo=FALSE}
# Tablica dwudzielna z liczebnościami i udziałami procentowymi
cross_table_percentages <- prop.table(cross_table_counts, margin = 1) * 100
rownames(cross_table_counts) <- c("biała", "ameryka centralna/południowa","inna")
colnames(cross_table_counts) <- c("podstawowe","srednie","wyższe")
print("Tablica dwudzielna z liczebnościami i udziałami procentowymi:")
print(cross_table_percentages)

```

W rasie białej i inna ponad połowa osób ma wykształcenie średnie natomiast w rasie ameryka centralna/południowa najwięcej osób ma wykształcenie wyższe.
W rasie inna tylkao 3% ma wykształcenie podstawowe. Rasa inna jest najbardziej liczna i w każdej kategorii zdomninowała pozostałe rasy.

