---
title: "Raport 3"
author: "Anna Bonikowska"
date: "`r Sys.Date()`"
output:
  pdf_document: default
  html_document: default
---


# zad 1



 
```{r , echo=FALSE}
n <- rnorm(100,sd=1,mean=0)

Fn <- ecdf(n)
x <- seq(-5, 5, by=0.1)
plot( x,   Fn(x), main="N(0,1)", type="S", col="blue")
#plot( Fn, main="N(0,1)", col="blue")


x <- seq(3, 3.6, by=0.01)
curve(pnorm(x, sd=1,mean=0), col = "red", add = TRUE)

legend(x = "topleft", box.lwd = 2 ,   
       legend=c("dystrybuanta empiryczna", "dystrybuanta zwykła"),  
       fill = c("blue","red")) 

```



```{r , echo=FALSE}
n <- rexp(100,rate=1)

Fn <- ecdf(n)
x <- seq(-1, 7, by=0.1)
plot(x,Fn(x), main="Exp(1)", type="S",col="blue")


x <- seq(-1, 5, by=0.01)
curve(pexp(x,rate=1), col = "red", add = TRUE)

legend(x = "bottomright", box.lwd = 2 ,   
       legend=c("dystrybuanta empiryczna", "dystrybuanta zwykła"),  
       fill = c("blue","red")) 

```

# zad 2

Badanie pasma ufności w rozkładzie wykładniczym

```{r , echo=TRUE}


n <- 100
alfa <- 0.05
#x ilość punktów dystrybuanty które leżą w przedziale ufności
x <- 0

epsilon= (log(2/alfa)/(2*n))**(1/2)

for (i in 1:1000){
  
  e <- rexp(100,rate=1)

  Fn <- ecdf(e)
  
  for ( j in e){
    
    Fe <- pexp(j, rate=1)
    L <- max(Fn(j) - epsilon, 0)
    U <- min(Fn(j) + epsilon, 1)
    
    if (!( L<= Fe  && Fe<=U)){
      x<- x+1
      break
    }
    
  }
  
  
}

print(1-(x/1000))




```
Przeważnie dystrybuanta rozkładu wykładniczego znajduje się w przedziale ufności w 96% przypadkach.



Badanie pasma ufności w rozkładzie normalnym

```{r , echo=TRUE}


n <- 100
alfa <- 0.05
#x ilość punktów dystrybuanty które leżą w przedziale ufności
x <- 0

epsilon= (log(2/alfa)/(2*n))**(1/2)

for (i in 1:1000){
  
  e <- rnorm(100,mean=0, sd=1)

  Fn <- ecdf(e)
  
  for ( j in e){
    
    Fe <- pnorm(j, mean=0, sd=1)
    L <- max(Fn(j) - epsilon, 0)
    U <- min(Fn(j) + epsilon, 1)
    
    if (!( L<= Fe  && Fe<=U)){
      x<- x+1
      break
    }
    
  }
  
  
}

print(1-x/1000)




```


Przeważnie dystrybuanta rozkładu normalnego znajduje się w przedziale ufności w 97% przypadkach.

# zad 3

```{r , echo=FALSE}
n=rnorm(500, mean=0, sd=1)

x <- seq(-3, 3.6, by=0.01)
curve(dnorm(x, mean=0,sd=1 ), col="blue", from=-3, to=3 , main="estymatory jądrowe", ylab="prawdobieństwo")
lines(density(n, bw=0.03), col = "yellow")
lines(density(n, bw=0.1), col = "orange")
lines(density(n, bw=0.5), col = "green")
lines(density(n, bw=2), col = "pink")

silver <- 0.9*min(sd(n), IQR(n)/1.34 )*500**(-1/5)

lines(density(n, bw=silver), col = "red")


legend(x = "bottomright", box.lwd = 1 ,   
       legend=c("dystrybuanta", "szerokość 0.03", "szerokość 0.1", "szerokość 0.5", "szerokość 2", "szerokość według Silvermana"),  
       fill = c("blue","yellow","orange", "green", "pink", "red"), )

```
Im pasmo jest większe tym wykres jest bardziej płaski. Przy małych wartościach jest zygzakowaty, a przy dużych przypomina prostą .



# zad 4

zmienne z rozkładu 0.4 · N(0, 1) + 0.4 · N(2, 1) + 0.2 · N(4, 2^2)


```{r , echo=TRUE}
u <- runif(500, )

x <- c()

for( i in u){
  
  if(i<0.4){
    x<- c(x,rnorm(1, mean=0,sd=1))
  } else if (i<0.8){
    x<- c(x,rnorm(1, mean=2,sd=1))
  } else {
    x<- c(x,rnorm(1, mean=4,sd=2))
  }
}

x_1= seq(from=-3, to=10,by=0.01)
#print(x)
silver <- 0.9*min(sd(x), IQR(x)/1.34 )*500**(-1/5)
cos <- density(x, kernel="gaussian", bw = silver)

#reguła Freedmana-Diaconisa

w<-seq(-3,10,by=0.01)
IQR_value <- IQR(x)
n <- length(x)
h <- 2 * IQR_value * n^(-1/3)
liczba_klas_FD <- ceiling((max(x) - min(x)) / h)

hist(x, breaks=liczba_klas_FD, freq=FALSE, main="wykresy mieszanki rozkladów normalnych 
     0.4 · N(0, 1) + 0.4 · N(2, 1) + 0.2 · N(4, 2^2)")
lines(cos, lwd=2.5, col="red")
lines( x_1, 0.4*dnorm( x_1,0,1)+0.4*dnorm(x_1, 2,1)+0.4*dnorm( x_1,4,2), lwd=2.5, col="blue" )
legend(x = "bottomright", box.lwd = 1 ,   
       legend=c("gęstość", "estymator"),  
       fill = c("blue", "red"), )

```


