---
title: "statystyka lista 2"
author: "Anna Bonikowska"
date: "`r Sys.Date()`"
output:
  pdf_document: default
  html_document:
    df_print: paged
---

```{r setup, include=FALSE}
knitr::opts_chunk$set(echo = TRUE)
```

## zad 1


Zmnienna X1 pochodzi z rozkładu normalnego o wartościach mean=0, sd=1

```{r ,echo=FALSE}
#pobranie zmiennych
df <- read.table(file='D:\\studia\\wstep do statystyki\\lab2.csv ',sep=",", dec='.', header=TRUE, )


hist(df$X1, freq=FALSE)
x <- seq(-3, 3, by=0.01)
curve(dnorm(x, mean=0, sd=1), col = "red", add = TRUE)
```

Zmnienna X2 pochodzi z rozkładu wykładniczego o parametrze 2.2.

```{r ,echo=FALSE}
hist(df$X2, freq=FALSE)
x <- seq(0, 3, by=0.01)
curve(dexp(x, rate=2.2), col = "red", add = TRUE)
```

Zmnienna X3 pochodzi z rozkładu gamma o parametrach shape=3.7, scale=0.54.

```{r ,echo=FALSE}
hist(df$X3, freq=FALSE)
x <- seq(0, 6, by=0.01)
curve(dgamma(x, shape=3.7, scale=0.54), col = "red", add = TRUE)
```

Zmnienna X4 pochodzi z rozkładu normalnego o parametrach mean=0.44, sd=0.15

```{r ,echo=FALSE}
hist(df$X4, freq=FALSE)
x <- seq(0, 1, by=0.01)
curve(dnorm(x, mean=0.44, sd=0.15), col = "red", add = TRUE)
```

Zmnienna X5 pochodzi z rozkładu jednostajnego na odcinku [-3,3]

```{r ,echo=FALSE}
hist(df$X5, freq=FALSE)
x <- seq(3, 3.6, by=0.01)
curve(dunif(x, min=3, max=3.52), col = "red", add = TRUE)

```

#zad 2

```{r, echo=FALSE}

#co to jest wykres kwantylowy?
n <- rnorm(100,sd=2,mean=1)
e <- rexp(100, rate=2)
b <- rbeta(100, shape1=1,shape2=1)


qqnorm(n,col="green", main="Rozkład Normalny N(0,4) w porównaniu z rozkładem normalnym")
qqline(n, col="blue")
qqnorm(n,col="green", main="Rozkład Normalny N(0,4) w porównaniu z rozkładem wykładniczym")
qqline(e, col="blue")
qqnorm(n,col="green", main="Rozkład Normalny N(0,4) w porównaniu z rozkładem beta")
qqline(b, col="blue")


qqnorm(e,col="green", main="Rozkład Normalny Exp(2) w porównaniu z rozkładem normalnym")
qqline(n, col="blue")
qqnorm(e,col="green", main="Rozkład Normalny Exp(2) w porównaniu z rozkładem wykładniczym")
qqline(e, col="blue")
qqnorm(e,col="green", main="Rozkład Normalny Exp(2) w porównaniu z rozkładem beta")
qqline(b, col="blue")

qqnorm(b,col="green", main="Rozkład Normalny Beta N(1,1) w porównaniu z rozkładem normalnym")
qqline(n, col="blue")
qqnorm(b,col="green", main="Rozkład Normalny Beta N(1,1) w porównaniu z rozkładem wykładniczym")
qqline(e, col="blue")
qqnorm(b,col="green", main="Rozkład Normalny Beta N(1,1) w porównaniu z rozkładem beta")
qqline(b, col="blue")




```
Na wykresie rozkładu normalnego pojawiła sie konfiguracja punktów przypominająca linię prostą.



#zad 3

```{r, echo=FALSE}

x1 <- rnorm(200,sd=1,mean=0)
x2 <- rnorm(200,sd=2,mean=0)
x3 <- rnorm(200,sd=1,mean=1)
x4 <- rnorm(200,sd=sqrt(27),mean=1)



boxplot(x1,x2,x3,x4, names=c("x1","x2","x3","x4"), main="box- ploty zmiennych x1, x2, x3, x4", xlab= seq(-1,1, by=0.01))

summary(x1)

boxplot(x1, names=c("x1"), main="box- ploty zmiennej x1")
```
wartości z boxplotów


Wartość estymatora mediany wynosi 0

Wartość estymatora mediany wynosi 0,7

Wartość estymatora mediany wynosi 0,7

.
.

Rzeczywuste wartości N(0,1):

Wartość estymatora mediany wynosi 0


Wartość estymatora mediany wynosi 0,657

Wartość estymatora mediany wynosi -0,657

